臺灣高雄地方法院刑事判決　　　　　　　　　　　　　九十一年度易字第八六號
　　公　訴　人　臺灣高雄地方法院檢察署檢察官
　　被　　　告　丁○○
右列被告因傷害案件，經檢察官提起公訴（九十年度偵字第二二九○七號），本院判
決如左：
    主  文
丁○○無罪。
    理  由
一、公訴意旨略以：被告丁○○於民國九十年四月七日十七時三十分許，在高雄市○○區○○路三○五號之一住處前，因不滿丙○○至該處尋父未遇後說話口氣不佳
    ，竟與綽號「饒仔」、「文鳳」、「清仔」」「文仔」等不詳姓名成年男子，基
    於傷害犯意之聯絡，共同毆打丙○○，致其受有右下唇裂傷一乘以零點二公分、
    右頸裂傷一乘以零點二公分、右下背瘀血十乘以四公分、右手腕瘀血腫痛二乘以
    二公分、右下肢擦傷瘀血三乘以二公分等傷害。因認被告涉有刑法第二百七十七
    條第一項普通傷害罪嫌云云。
二、按犯罪事實應依證據認定之，無證據不得推定其犯罪事實，不能證明被告犯罪或
    其行為不罰者，應諭知無罪之判決，刑事訴訟法第一百五十四條及第三百零一條
    第一項分別定有明文。又被告否認犯罪事實所持之辯解，縱屬不能成立，但如無
    積極證據足以證明其犯罪行為，自不能以推測或擬制之方法，以為裁判基礎（最
    高法院七十八年台上字第一九八一號判決意旨參照）。另按在訴訟上用以證明事
    實之證據，須於通常一般之人均不致於有所懷疑，而得確信其為真實之程度者，
    始得據以為有罪之認定；倘其證明尚未達到此一程度，而有合理之懷疑存在，致
    使無從為有罪之確信時，即應為無罪之判決（最高法院七十六年度台上字第四九
    八六號判例意旨參照）。再按告訴人之告訴，係以使被告受刑事訴追為目的，是
    其陳述是否與事實相符，仍應調查其他證據以資審認（最高法院五十二年度台上
    字第一三○○號判例意旨參照）。
三、本件公訴人依據告訴人丙○○於偵查中之指訴，及卷附告訴人之驗傷診斷書所記
    載之傷勢並非告訴人自己所能為，認被告否認犯罪之所辯，不足採信，因認被告
    涉有前開罪嫌云云。訊據被告丁○○，則堅決否認有何前開犯行，辯稱：當日係
    告訴人來尋找父親，與伊母親甲○○發生口角，告訴人破口大罵「幹你娘」不止
    ，引起綽號「饒仔」之戊○○不滿，戊○○出面制止告訴人，才打起來。伊並未
    出手打人，僅上前拉戊○○以勸架等語。經查：
（一）告訴人當天係至被告住處所經營之檳榔攤叫告訴人之父親乙○○返家，乙○○
      向告訴人稱稍後即返家，但告訴人在家等候不到乙○○返家，乃再度前往被告
      住處尋找乙○○，因未見乙○○在場，而認為被告母親甲○○誘使乙○○前往
      賭博以致乙○○常遲不返家，告訴人因而與甲○○發生口角，告訴人並因而在
      現場遭人毆打成傷之情，業據告訴人所指訴綦詳，此部分並為被告所不否認，
      惟告訴人指訴稱：伊當時被「饒仔」即戊○○抓住脖子，被告手一揮來，伊下
      巴正好遭被告打到，之後被告一直用手架住伊，好像要將伊拉開，卻令伊無法
      掙開，而被戊○○等人一直毆打云云（九十年十月卅日偵訊筆錄參照），被告
      則辯稱：伊手上原來抱著小孩，見他們打架，就將小孩抱入屋內，出來後勸架
      ，但伊只有拉戊○○，並無拉告訴人等語（九十年十月卅日偵訊筆錄照）。綜
      合前開告訴人指訴及被告所辯，參諸告訴人所提出附卷之九十年四月七日高雄
      市立婦幼綜合醫院驗傷診斷書，及告訴人之父乙○○亦證稱：伊兒子去叫伊回
      家，伊說隨後回去，稍後伊即離開返家，惟返家途中先去買東西，而未直接回
      家，伊兒子又去找伊，而沒找到。伊兒子被打經過，伊雖未目擊，但返家後看
      到伊兒子全身是傷等語（本院九十一年五月廿七日訊問筆錄參照）等情，固可
      證明告訴人當天確曾遭人毆打成傷之事實，惟該傷害是否係被告基於共同傷害
      之犯意所為，則尚應進一步查明。
（二）證人即被告之母親甲○○證稱：告訴人當天是與戊○○互毆，沒有其他人，係
      因告訴人罵伊三字經，戊○○要求告訴人向伊道歉，告訴人先出手打戊○○，
      戊○○才打告訴人云云（本院九十一年五月廿七日訊問筆錄參照）。另證人戊○○證稱：伊當時去被告家買檳榔，原與人在被告家聊天，聽到外面有吵鬧聲
      ，而至外查看，伊看到告訴人坐在機車上在吵鬧，伊乃向告訴人稱有什麼事到
      屋內講，而上前拉告訴人的手，要將告訴人拉入屋內，告訴人就出手打伊眼睛
      ，此時有三、四個路人前來勸止云云（本院九十一年六月六日訊問筆錄參照）
      。另證人李瑞穗證稱：當天伊與告訴人的父親乙○○在被告的檳榔攤聊天，告
      訴人來叫乙○○回家，乙○○也確有回去，但可能沒有直接回家，告訴人因而
      又來找，當時，伊、被告母親甲○○及被告抱著小孩站在門口，告訴人質問甲○○為什麼讓乙○○來？因口氣不好，甲○○唸告訴人，告訴人因而不滿，並
      罵甲○○，在旁的戊○○於是上前靠近告訴人，告訴人以為戊○○要打他，而
      先出手打戊○○，兩人因而互毆，另被告住處對面有一個年約三、四十歲的男
      子，也有加入打告訴人，此外，並無他人毆打告訴人。被告則將他的小孩交給
      他太太後，上前將他們拉開，另外有七、八人也上前拉開他們等語（九十一年
      六月六日訊問筆錄參照）。而被告與告訴人則均不否認前開三位證人當時在場
      之情，但據前開三位在場證人所證，其證述並不一致，惟三人均未證稱：被告
      有共同毆打告訴人等語之情，則可認定。證人甲○○係被告之母親，其所證或
      基於親情，而有迴護被告之可能，另證人戊○○則因涉嫌毆打告訴人，則其所
      證基於自身利害關係，亦有避重就輕之可能，故前開二證人所證，尚不能遽以
      採信。惟證人李瑞穗則與告訴人及被告均無利害關係，又與雙方均有交情，復
      無宿怨，所證應無偏袒何方之虞，因認其所證之案情經過，應可採信。則依其
      所證，被告雖有上前拉開打架之人之情形，但並無故意毆打告訴人之犯行。
（三）參諸告訴人於九十年七月十四日警訊時係指訴稱：「饒仔」將伊從機車上拉下
      來，伊因而摔倒在地，「饒仔」隨即用手勒住伊脖子，且用腳踹伊全身，被告
      的母親則在旁教唆被告、「清仔」、「文鳳」、「文仔」等人說：「踹大力點
      ，打大力點，打給他死，講什麼肖話」，因而致伊受傷等語，足證告訴人於前
      開警訊時，亦未指訴被告有出手毆打之情，據此，益足證證人李瑞穗前開所證
      ，應可採信。
四、綜上所述，被告並無出手毆打告訴人之行為，雖有上前將告訴人與參與打架之人
    拉開之行為，然該行為既無證據足證被告係出於傷害犯意所為，參諸前引證據法
    則之說明，即不能以告訴人主觀上臆測被告該等行為係出於傷害犯意而為之情，
    即遽認被告犯行。此外，又查無其他證據足證被告有何公訴人所指之傷害犯行，
    參諸前引法條及最高法院判決、判例之意旨，自應為無罪之諭知。
據上論斷，應依刑事訴訟法第三百零一條第一項，判決如主文。
本件經檢察官朱秋菊到庭職行執務。
中      華      民      國    九十一    年      七      月     十一     日
                      臺灣高雄地方法院刑事第六庭
                                  法  官  邱  明  弘
右正本證明與原本無異。
如不服本判決，應於判決送達後十日內，向本院提出上訴狀。
                                  書記官  顏  平  國
中    華    民    國      九十一      年      七      月      十一      日
